臺灣高等法院高雄分院刑事判決　　　　94年度交上訴字第38號
上　訴　人
即　被　告　甲○○
選任辯護人　黃奉彬　律師
上列上訴人因公共危險等案件，不服臺灣高雄地方法院中華民國
94年5 月31日第一審判決（起訴案號：臺灣高雄地方法院檢察署
93年度調偵字第676 號），提起上訴，本院判決如下：
    主  文
原判決關於駕車肇事逃逸及其定執行刑部分均撤銷。
甲○○被訴駕車肇事逃逸部分無罪。
其他上訴駁回。
     事  實
一、甲○○先後於民國（下同）88年、89年、92年因酒後駕車之
    公共危險案件，經臺灣高雄地方法院，分別以88年度雄簡字
    第1098號、89年度雄交簡字第604 號、92年度交簡字第1603
    號判處拘役40日、有期徒刑6 月、6 月確定，最後一次有期
    徒刑6 月係於93年1 月28日易科罰金執行完畢。仍不知警惕
    ，於93年9 月7 日下午7 、8 時許，在高雄市○○區○○路
    友人住處聚餐，飲用啤酒後，明知已達不能安全駕駛動力交
    通工具之狀態，猶於同日10時許駕駛車號XC—3616號自用小
    客車離去。嗣於同日晚間10時40分許，甲○○駕駛該車行經
    同市區○○路小龜山公園前，終因酒後控制力減弱，而逆向
    進入來車道，撞及丙○○（77年10月27日生）所駕駛搭載乙○○（78年4 月20日生）之YCH —487 號重機車，致丙○○
    、乙○○人車倒地成傷（過失傷害部分已由檢察官處分不起
    訴）。嗣於同日晚間11時許，在高雄市○○路與崇德路口為
    警查獲，並測得其呼氣所含酒精濃度高達每公升0.89毫克。
二、案經乙○○、丙○○訴由高雄市政府警察局移送臺灣高雄地
    方法院檢察署檢察官偵查起訴。
     理  由
壹、上訴駁回部分：
一、上開飲酒後已達不能安全駕駛動力交通工具狀態，仍駕駛汽
    車終至肇事之事實，業據上訴人即被告甲○○（下稱被告）
    於警詢、偵查、原審及本院審理中供承不諱，復有道路交通
    事故現場圖、道路交通事故調查報告表（一）（二）、高雄
    市政府警察局交通大隊交通事故談話紀錄表、車輛現場簡略
    圖、酒精濃度測試值表、測試觀察紀錄表各1 紙及國軍左營
    醫院附設民眾診療服務處診斷證明書2 紙（以上均經當事人
    於本院審理中明示同意作為證據，本院認上開證據於作成時
    之情況，並無非法取得之不適當情形，依刑事訴訟法第159
    條之5 第1 項，認均有證據能力）、肇事車輛及現場照片10
    張（非傳聞證據）附卷可稽。而被告為警查獲後，確有含混
    不清、意識模糊，注意力無法集中，並有呆滯木僵多話情形
    ，亦有上開測試觀察紀錄表一紙附卷可按，且被告於飲酒後
    駕車上路，確於上揭時地因駛入來車道致生本件肇事，是被
    告之上開自白，核與事實並無不符，自可採為認定被告犯行
    之證據甚明。
二、按刑法第185 條之3 規定所謂「不能安全駕駛」，係抽象危
    險犯，並不以發生具體危險為必要，而對於呼氣酒精濃度已
    達每公升0.55毫克（0.55MG＼L）以 上者，肇事率為一般正
    常人之10倍，認為已達不能安全駕車之標準，此業經法務部
    88年5 月18日以法88檢字第001669號函告週知。且按就醫學
    文獻所知，酒精對人體造成之影響；於飲酒後吐氣所含酒精
    濃度達每公升0.25毫克（約合體內血液中酒精濃度50MG＼DL
    或0.05％）時，屬於輕度中毒症狀，造成輕度協調功能降低
    ；飲酒後吐氣所含酒精濃度達每公升0.5 毫克時（約合體內
    血液中酒精濃度100MG ＼DL或0.1 ％）時，屬於輕到中度中
    毒症狀，出現反應較慢、感覺減低、影響駕駛之狀況；於飲
    酒後吐氣所含酒精濃度達每公升1 毫克時，屬於中到重度中
    毒症狀，呈現步態不穩，噁心嘔吐，精神混惑不清晰；又飲
    酒後1 小時許，其體內血液酒精濃度可達最高，飲酒1 小時
    後其體內之酒精濃度隨即消減，此有行政院國軍退除役官兵
    輔導委員會臺北榮民總醫院88年8 月5 日（88）北總內字第
    26868 號函文及88年10月26日（88）院賓文廉字第13407 號
    臺灣高等法院函附台北醫學院附設醫院精神科主任蔡尚穎「
    酒精對人體生理與行為之影響」一文可據。本案被告經警查
    獲對之施以酒精濃度測試，其呼氣酒精濃度高達每公升0.89
    毫克，揆諸上揭說明，被告於上揭時地駕駛其自用小客車時
    ，顯然已達不能安全駕駛之情狀甚明。本件事證明確，被告
    服用酒類不能安全駕駛動力交通工具而駕駛之犯行，堪以認
    定。
三、核被告所為，係犯刑法第185 條之3 之服用酒類不能安全駕
    駛動力交通工具而駕駛罪。查被告於92年間因酒後駕車之公
    共危險案件，經原審法院以92年度交簡字第1603號判處有期
    徒刑6 月確定，於93年1 月28日易科罰金執行完畢之事實，
    有臺灣高等法院被告前案紀錄表在卷可佐，其於有期徒刑之
    執行完畢5 年內再犯本件有期徒刑以上之罪，為累犯，應依
    法加重其刑。
四、原審以被告服用酒類不能安全駕駛動力交通工具而駕駛之罪
    證明確，因而適用刑法第185 條之3 、第47條之規定，並審
    酌被告前已有3 次服用酒類不能安全駕駛動力交通工具而駕
    駛行為，分別經法院判處拘役40日、有期徒刑6 月、6 月，
    竟仍不知警惕，再次酒醉駕車肇事，對使用道路之他人已產
    生立即侵害之高度危險性，嚴重侵害道路交通往來安全，惟
    事後已與告訴人達成和解，有高雄市楠梓區調解委員會調解
    書1 紙可按，且犯後坦承此部分犯行，尚具悔意等一切情狀
    ，量處有期徒刑7 月，其認事用法核均無違誤，所處之刑亦
    屬適當。被告上訴意旨，以原審量刑過重，指摘原判決不當
    ，為無理由，應予駁回。
貳、撤銷改判部分：
一、公訴意旨另以：被告甲○○於上述時地駕駛車號XC—3616號
    自小客車，與少年楊丙○○、乙○○所騎乘之上開機車發生
    碰撞，楊丙○○、乙○○倒地受傷，竟未予理會逕自駕車逃
    逸。嗣於同日晚間11時許，在高雄市○○路與崇德路口為警
    查獲。因認被告另犯刑法第185 條之4 之駕車肇事逃逸罪嫌
    。
二、按犯罪事實應依證據認定之，無證據不得認定犯罪事實；又
    不能證明被告犯罪者，應諭知無罪之判決，刑事訴訟法第15
    4 條第2 項、第301 條第1 項分別定有明文。又認定犯罪事
    實所憑之證據，雖不以直接證據為限，間接證據亦包括在內
    ；然而無論係直接或間接證據，其為訴訟上之證明，須於通
    常一般之人均不致有所懷疑，而得確信其為真實之程度者，
    始得據為有罪之認定，倘其證明尚未達到此一程度，而有合
    理性之懷疑存在時，即難為有罪之認定。（最高法院76年度
    台上字第4986號判例參照）。
三、公訴人認被告涉犯上開肇事逃逸犯行，無非以：告訴人丙○○、乙○○及證人戴溫德於警詢及偵查中之證訴、道路交通
    事故現場圖、調查報告表（一）（二）、國軍左營醫院附設
    民眾診療服務處診斷證明書2 紙、肇事車輛及現場照片10張
    為論據。惟訊據被告堅決否認有上開駕車肇事逃逸之犯行，
    辯稱：當時燈光昏暗，伊不知道有撞到人，才停紅燈，並無
    肇事逃逸之故意等語。
四、經查：
  (一)證人即本案目擊者戴溫德於警詢及偵查中固分別證稱：「與
    機車擦撞的自小車車主有下來查看一下，但他下來查看什麼
    我不知道，接著就看他把車子開走了」（見警卷第18頁）、
    「我看到被告車子停在前面想他會下來處理，我就幫那兩女
    生，結果被告沒有過來反而慢慢開走」、「我有看到他有開
    門下來看」、「（被告當時是否知道肇事？）我覺得他應該
    知道，且他有下來看才又上車」等語（見偵查卷第31、32頁
    ）。惟告訴人乙○○於警詢時則證稱：「他有停車，應該知
    道有撞到我們，但是有沒有下車查看一事，我並不清楚」（
    見警卷第13頁），告訴人丙○○於警詢時則證稱：「當時他
    未停下，到達前面（勝利新莊）紅綠燈停下，但並未下車來
    看車禍情形，隨即又馬上離開現場」（見警卷第15頁）；又
    告訴人等於檢察官偵查時均證稱：「（被告稱不知，意見？
    ）我們也不確定，但被告當時有停一下，不過當時是紅燈」
    、「（意見？）我沒注意到被告有無下來查看」等語（見93
    年度調偵字第676 號第13、14頁）。證人及告訴人就被告擦
    撞告訴人後之陳述，已有不一；其中，就被告有無下車查看
    一節，證人戴溫德與告訴人丙○○在警詢之陳述更屬南轅北
    轍，是上開證人及告訴人之陳述，是否作足認被告確有肇事
    逃逸犯行，顯非無疑。又告訴人丙○○於本院審理中到庭結
    證稱：被告肇事後，繼續往前開車至約2 、30公尺處之紅綠
    燈停下來，伊被撞後往左邊倒下，馬上轉頭看到被告車子往
    紅綠燈開去，車子仍在行進中，並無停一下再開，伊全程都
    有看到，可以確定被告沒有停一下再走，也沒有下車，發生
    車禍後附近之人有出來察看等語（見本院卷第59至63頁）；
    告訴人乙○○於本院審理中到庭則結證稱：當時伊被壓在機
    車下面，不知道被告有無停一下再走，但有看到被告停在紅
    綠燈那邊等語（見本院卷第64頁）。經核告訴人丙○○騎乘
    機車，衡情應最關心被告汽車行駛動態，依其在警詢及本院
    審理中均證述伊全程看到被告行車動態，可確定被告並未下
    車一節，前後所述並無齟齬，顯具可信性。再關其因本件車
    禍僅受左小腿皮瓣性撕裂傷併肌肉斷裂之輕傷，有其診斷證
    明書附卷可憑，是其驟然被撞受傷倒地，轉頭觀察肇事車輛
    行進情形，以確定肇事車輛及應負責之人，衡情尚與常情無
    違。而證人戴溫德雖係目擊證人，惟當時戴溫德係行駛在告
    訴人丙○○所騎機車後方，於楊女機車倒地擋住去路，始幫
    楊女報警，其友人去追被告，其再送楊女2 人去醫院後才去
    追被告等情，已據證人丙○○在本院審理時證述明確；再依
    戴溫德於警詢時所證述：看到自小客車與楊女機車發生車禍
    後，被撞機車又與另一部機車擦撞在一起，當時先把2 部擦
    撞機車分開，而與機車擦撞的自小客車車主有下來查看一下
    等情觀之，戴溫德於發現本件車禍後，既先處理2 部擦撞機
    車，自須花費些許時間，與發生車禍後，被告汽車行駛動態
    已有時間差，再本件車禍發生後即有旁人過來察看、圍觀，
    已據證人丙○○證述屬實，是該證人戴溫德處於晚上視線較
    差且有下雨之情形，有無錯看被告及汽車動態情形，實非無
    疑。再如戴溫德確有看到被告下車察看，於發現其未回頭處
    理車禍時且又坐上駕駛座繼續往前開至停等紅燈時，何以未
    自己或請其他在場圍觀之人予以阻止? 是證人戴溫德所證述
    被告於肇事後有下車察看，再駕車逃逸云云，容非無疑。綜
    上所述，比較證人及告訴人之陳述各情，應以告訴人丙○○
    之警詢與本院審理中之證述較合於情理，是被告於車禍發生
    後即往前行駛，至紅綠燈時遇紅燈而停等紅燈，燈號變換為
    綠燈時即駛離現場，全程並未下車之事實應可認定。
  (二)本件肇事時為晚間10時40分許，車禍地點正下雨，惟現場有
    照明，柏油路面，路面無缺陷但濕潤等情，有上開道路交通
    事故調查報告表可憑，則被告與告訴人於夜間雨中行車，其
    等視線較差已明；而被告為警查獲，有含混不清、意識模糊
    ，注意力無法集中，並有呆滯木僵多話情形，有上開測試觀
    察紀錄表1 紙附卷可稽，復經證人即處理本案之警員洪政界
    在本院審理中到庭結證稱：被告被帶回派出所時確有言語不
    清、精神恍忽之情形等語（見本院卷第56頁）。又被告經警
    測得其呼氣所含酒精濃度達每公升0.89毫克，已如上述，此
    時，理學上會造成步態不穩，眼球震顫，說話含糊不清，動
    作不協調，心情個性改變及判斷力受損等情形，有財團法人
    私立高雄醫學大學附設中和紀念醫院94年8 月18日高醫附秘
    字第0940002411號函附卷可憑（見本院卷第25頁）。足見，
    被告駕車肇事時之意識已趨糢糊，判斷力確已受損無疑。是
    於上開夜間下雨視線不清、駕駛人又值此精神不濟狀況下，
    對於駕駛座左前方輪弧處與機車擦撞，是否可即時發現，已
    非無疑。又依本件肇事後車輛受損情形觀之，楊女機車僅前
    擋泥板部分受損，修理時並未全部換掉，現場照片所示道路
    上之遺留物非伊所有等情，已據證人丙○○在本院審理時證
    述屬實；而被告之汽車僅駕駛座左前方輪圈上方輕微凹陷，
    輪弧掉落，亦有現場照片附卷可按（見警卷第46頁）。依此
    可見，本件肇事顯非機車與汽車正面碰撞，撞擊點在汽車左
    前輪圈上方鈑金處，撞擊力道尚輕，應僅係輕微之側面擦撞
    無疑。佐以上開證人丙○○所證述被告肇事後仍往前行進，
    至前方停等紅燈等語，被告所辯不知道有撞及告訴人丙○○
    等語，尚非無據。
  (三)按一般駕車肇事逃逸者，多會加速將肇事車輛駛離現場，避
    免遭人記下車號或追及攔截，並使警方無從查明肇事者為何
    人，以達其逃逸脫免刑責之目的。本件被告於肇事後，仍繼
    續前行至約2 、30公尺處之紅綠燈停等紅燈之事實，已據告
    訴人丙○○、乙○○證述明確。如被告確知肇事，且有逃逸
    之故意，何以被告不加速逃離現場，反以正常行駛速度前行
    20餘公尺即停等紅燈？又本件肇事時間係晚上10時40分，於
    同日晚上11時許，被告於高雄市○○路、崇德路口被攔獲，
    而該攔獲地點與肇事地點相距僅約1 公里，距其住家僅2 、
    3 個路口之事實，已據證人洪政界在本院審理中證述屬實（
    見本院卷第57頁），被告住處與肇事地點不到2 公里，依夜
    間正常駕車速度，10分鐘內應即可達目的地，而如被告確有
    駕車肇事逃逸之故意，其駕車速度應更加快，焉有不到1 公
    里路程，卻耗時20分鐘之可能？實難遽認被告有肇事逃逸之
    犯罪故意。
五、綜上所述，被告所辯上情，尚堪採信。此外，復查無其他積
    極證據足證被告有公訴人所指肇事逃逸犯行，依上開說明，
    此部分應認不能證明被告犯罪。原審未予詳查，遽為被告此
    部分科刑之判決，尚有未當。被告上訴意旨，執此指摘原判
    決此部分判決不當，為有理由，自應由本院將原判決官於此
    部分及其定執行部分撤銷改判，另為被告此部分無罪之諭知
    。
據上論斷，應依刑事訴訟法第368 條、第369 條第1 項前段、第
364 條、第301 條第1 項前段，判決如主文。
本案經檢察官許月雲到庭執行職務。
中　　華　　民　　國　　94　　年　　10　　月　　12　　日
                  刑事第四庭    審判長法  官 蕭權閔
                                      法  官 陳吉雄
                                      法  官 林水城
以上正本證明與原本無異。
檢察官如不服本判決應於收受本判決後10日內向本院提出上訴書
狀，其未敘述上訴理由者，並得於提起上訴後10日內向本院補提
理由書狀（均須按他造當事人之人數附繕本）「切勿逕送上級法
院」。不能安全駕駛罪部分不得上訴。
中　　華　　民　　國　　94　　年　　10　　月　　12　　日
　　　　　　　　　　　　　　　　　　　書記官 吳新貞
附錄本件判決論罪科刑法條：
中華民國刑法第185條之3
服用毒品、麻醉藥品、酒類或其他相類之物，不能安全駕駛動力
交通工具而駕駛者，處1 年以下有期徒刑、拘役或萬元以下罰金
。
中華民國刑法第185條之4
駕駛動力交通工具肇事，致人死傷而逃逸者，處6 月以上5 年以
下有期徒刑。
